【裁判字號】    97,裁,542
【裁判日期】    970118
【裁判案由】    勞保
【裁判全文】
最  高  行  政  法  院  裁  定
                                     97年度裁字第00542號
上  訴  人  甲○○
            丙○○
                          送達代收人  乙○○
                          蘭縣宜蘭市○○路196巷5弄8號
被 上訴 人  勞工保險局
代  表  人  丁○○
上列當事人間勞保事件，上訴人對於中華民國96年5月31日臺北
高等行政法院95年度訴字第4344號判決，提起上訴，本院裁定如
下：
    主  文
上訴駁回。
上訴審訴訟費用由上訴人負擔。
    理  由
一、按對於高等行政法院判決之上訴，非以其違背法令為理由，
    不得為之，行政訴訟法第242條定有明文。依同法第243條第
    1項規定，判決不適用法規或適用不當者，為違背法令；而
    判決有同條第2項所列各款情形之一者，為當然違背法令。
    是當事人對於高等行政法院判決上訴，如依行政訴訟法第24
    3條第1項規定，以高等行政法院判決有不適用法規或適用不
    當為理由時，其上訴狀或理由書應有具體之指摘，並揭示該
    法規之條項或其內容；若係成文法以外之法則，應揭示該法
    則之旨趣；倘為司法院解釋或本院之判例，則應揭示該判解
    之字號或其內容。如以行政訴訟法第243條第2項所列各款情
    形為理由時，其上訴狀或理由書，應揭示合於該條項各款之
    事實。上訴狀或理由書如未依此項方法表明，或其所表明者
    與上開法條規定不合時，即難認為已對高等行政法院判決之
    違背法令有具體之指摘，其上訴自難認為合法。
二、本件上訴人提起上訴，係以：被保險人吳明純係於民國94年
    11月24日因肺癌併腦部與脊髓轉移死亡，而其既與司法院釋
    字第609號解釋案同為勞工保險及同一肺癌病症，即不應有
    差別待遇；且被保險人雖有從事化療，然仍可從事工作，並
    確有實際從事工作，此有雇主林瑞文、屋主及同事等人出具
    證明書可稽；又吳明純係擔任輕便油漆粉刷助手工作，每月
    工作天數不定，工作完畢即發給現金，符合勞工保險條例之
    規定，被上訴人如有疑慮，應詳實調查，不能恣意，然本件
    被上訴人之調查程序顯有瑕疵，原審採信被上訴人在原審之
    答辯，維持原處分，原判決顯有違背法令等語，為其理由。
    本件上訴人對於高等行政法院判決上訴，雖以該判決違背法
    令為理由，惟查上訴人在原審之各項主張如何不足採，原判
    決均已詳為論斷，並無不合。核其上訴理由狀所載內容，係
    就原審取捨證據、認定事實之職權行使，及依職權裁量所論
    斷：勞工保險係屬在職保險，應有實際工作之事實方得加保
    。被保險人吳明純係於94年6月24日由投保單位宜蘭縣油漆
    業職業工會申報加保，嗣於94年11月24日因肺癌併腦部與脊
    髓轉移死亡，上訴人申請被保險人死亡給付，經被上訴人將
    其病歷資料，送請特約專科醫師審查後載明：「吳女士92年
    5月被診斷肺癌，但不能切除，93年9月仍住院接受化學治療
    ，但其肺癌並未消失。94年6月24日復保時肺癌並未緩解，
    加保時不能從事一般勞作。且屬帶病投保。」上訴人申請審
    議時，復經監理會送請特約專科醫師審查後載明：「(一)吳君
    於92年5月間被診斷為肺癌，無法切除。(二)92年7月開始接受
    化療，93年7月17日住院接受化療。(三)92年7月～93年7月已
    接受化療共34次，但疾病仍繼續惡化，94年11月24日死亡。
    (四)94年6月24日加保，於94年6月2日至94年6月25日仍接受化
    療9次。由上可知，其加保時應已無法工作。」等語，雖上
    訴人稱吳明純於94年6月24日加保時身體狀況正常，尚能從
    事輕便油漆工作，惟並不能提供吳明純實際從事工作領取報
    酬之具體之工作時間、薪資單等相關證明資料，且上訴人所
    指吳明純之雇主林瑞文、屋主及同事等人出具之證明，前後
    所述不一致，且有矛盾，與常情亦相悖，自難採信；足認吳
    明純於94年6月24日加保當時已不能勝任一般勞作，並無實
    際工作事實，從而被上訴人自94年6月24日起取消吳明純之
    被保險人資格，已繳保險費不予退還，核定不予死亡給付之
    處分，於法有據，與司法院釋字第609號解釋意旨亦無違背
    ，並無違誤等情，指摘其為不當，並就原審已論斷者，泛言
    未論斷，或就原審所為論斷，泛言其論斷矛盾，或以其對法
    律之誤解，泛謂原判決不符前述609號解釋意旨及違反平等
    原則，而未具體表明合於不適用法規、適用法規不當、或行
    政訴訟法第243條第2項所列各款之情形，難認對該判決之如
    何違背法令已有具體之指摘。依首揭說明，應認其上訴為不
    合法。
三、據上論結，本件上訴為不合法，依行政訴訟法第249條第1項
    前段、第104條、民事訴訟法第95條、第78條、第85條第1項
    前段，裁定如主文。
中    華    民    國    97    年    1     月    18    日
                    最高行政法院第三庭
                        審判長法官  黃  璽  君
                              法官  林  茂  權
                              法官  鄭  忠  仁
                              法官  黃  本  仁
                              法官  吳  東  都
以  上  正  本  證  明  與  原  本  無  異
中    華    民    國    97    年    1     月    18    日
                              書記官  彭  秀  玲


司法院資訊處製作；財團法人民間司法改革基金會備份。
